最高法院民事裁定　　　　　　　一○○年度台抗字第二七四號
再 抗告 人　財團法人法律扶助基金會
法定代理人　吳景芳
訴訟代理人　游瑞華律師
上列再抗告人因與相對人郭明豐間聲請確定訴訟費用額事件，對
於中華民國一○○年一月十八日台灣高等法院台南分院裁定（一
○○年度家抗字第一號），提起再抗告，本院裁定如下：
    主  文
再抗告駁回。
再抗告訴訟費用由再抗告人負擔。
    理  由
本件再抗告人就相對人郭明豐與受扶助人何金桂間請求離婚事件
所支出之訴訟費用及第一審律師酬金共新台幣（下同）三萬三千
元，依法律扶助法第三十五條第四項規定，聲請確定訴訟費用額
，經台灣嘉義地方法院（下稱嘉義地院）裁定准許後，相對人不
服，提起抗告。原法院以：按法律扶助法第三十五條之立法原意
，係將受扶助人原得請求對造負擔之訴訟費用，於受扶助範圍內
移轉至財團法人法律扶助基金會。而財團法人法律扶助基金會之
訴訟費用請求權既係受讓自受扶助人，其權利範圍自不得超過受
扶助人自行請求確定訴訟費用額之範圍。又為扶助所支出之律師
酬金係比照訴訟救助及第三審情形而列為訴訟費用之一部，自應
同受民事訴訟法第一百十條第一項第三款、第四百六十六條之二
、第四百六十六條之三規定之拘束。且我國第一、二審非採用律
師訴訟主義，當事人所支出之律師費用，須當事人確有不能自為
訴訟行為，必須委任律師代理之情形，所支出之代理人費用為伸
張權利或防禦上所必要者，始得認為訴訟費用之一種，於必要限
度令敗訴之人賠償。是以於法律扶助情形，仍須法院或審判長依
法律規定為當事人選任律師為特別代理人或訴訟代理人，及第三
審之律師酬金，始得列為訴訟費用之一部。次按法律扶助之提供
，係使因無資力或其他原因無法受到法律適當保護之人民，得立
於公平之基礎下，順利實施訴訟權能，維護其權益，以達憲法平
等保障人權之目的，可見法律扶助法並非民事訴訟法之特別法，
民事訴訟法之適用應不受法律扶助法之限制與拘束。且第三審律
師之酬金，依民事訴訟法第七十七條之二十五訂定之法院選任律
師及第三審律師酬金核定支給標準第三條、第四條規定，應由第
三審法院依聲請或依職權酌定其數額。再抗告人為受扶助人所支
出之第一審律師酬金並非法院或審判長依法律規定為當事人所選
任之特別代理人或訴訟代理人所生，其據以聲請確定訴訟費用額
，於法未合。其餘為受扶助人支出之訴訟費用三千元部分，其聲
請並無不合。因而就再抗告人為受扶助人何金桂所支出之律師酬
金三萬元部分廢棄嘉義地院所為命相對人負擔之裁定，改判駁回
再抗告人之聲請，駁回相對人其餘抗告部分，經核並無適用法規
顯有錯誤之情事。再抗告意旨，無非以：法律扶助法為法律扶助
事件之特別法，關於法律扶助事件聲請確定訴訟費用額之規定，
依中央法規標準法第十六條規定應優先民事訴訟法之適用。又其
於審查受扶助人之申請時，除須依法律扶助法第十三條、第十四
條規定審查受扶助人之資力外，亦須依法律扶助法第十六條規定
審查案情是否顯無理由，故經再抗告人准予法律扶助之案件自屬
為伸張或防衛權利所必要之行為，命負擔訴訟費用之他造負擔律
師酬金亦無不公平之情事，是以所支出之律師酬金當可視為訴訟
費用之一部，原審限縮解釋法律扶助法第三十五條文義，逕認於
法律扶助情形，仍須法院或審判長依法律規定為當事人選任律師
為特別代理人或訴訟代理人，及第三審之律師酬金，始得列為訴
訟費用之一部，自有背於法律扶助制度立法精神及意旨等詞，指
摘原裁定不當，聲明廢棄，難認為有理由。
據上論結，本件再抗告為無理由。依民事訴訟法第四百九十五條
之一第二項、第四百八十一條、第四百四十九條第一項、第九十
五條、第七十八條，裁定如主文。
中    華    民    國  一○○  年    四    月   十四   日
                      最高法院民事第五庭
                          審判長法官  黃  義  豐  
                                法官  劉  靜  嫻  
                                法官  袁  靜  文  
                                法官  李  慧  兒  
                                法官  王  仁  貴  
本件正本證明與原本無異
                                      書  記  官  
中    華    民    國  一○○  年    四    月  二十六  日
                                                       s